【裁判字號】    90,台上,1530
【裁判日期】    900315
【裁判案由】    偽造文書
【裁判全文】
最高法院刑事判決                                九十年度台上字第一五三○號
    上訴人  甲○○
右上訴人因偽造文書案件，不服台灣高等法院中華民國八十七年十二月十七日第二審
判決（八十七年度上訴字第四四○三號，起訴案號：台灣台北地方法院檢察署八十六
年度偵字第二四四五一號），提起上訴，本院判決如左：
    主  文
上訴駁回。
    理  由
按刑事訴訟法第三百七十七條規定，上訴於第三審法院，非以判決違背法令為理由，
不得為之。是提起第三審上訴，應以原判決違背法令為理由，係屬法定要件。如果上
訴理由狀並未依據卷內訴訟資料，具體指摘原判決不適用何種法則或如何適用不當，
或所指摘原判決違法情事，顯與法律規定得為第三審上訴理由之違法情形，不相適合
時，均應認其上訴為違背法律上之程式，予以駁回。本件上訴人甲○○上訴意旨略稱
：(一)本件犯罪之真正元兇乃陳玉緯，上訴人與陳玉緯結為親家之後，曾應陳玉緯之邀
先後二次投資美國之房地產，尚稱平穩，因而失去戒心。民國七十七年間，陳玉緯再
度邀約上訴人投資美國加州洛杉磯維爾夏大道之ＯＰＰ大樓，上訴人誤信為真，除本
身投資美金五十五萬元外，並邀請李文杰等十五人合計投資美金九百七十五萬元，嗣
上訴人另受讓徐旭松等三人之股份美金一百七十五萬元。上訴人係在不知情之情況下
，向告訴人等轉述投資ＯＰＰ大樓之好處，也是被害人之一，並無詐欺之犯意，與陳
玉緯自無犯意之聯絡。(二)上訴人於八十四年初發覺陳玉緯並未購買美國加州之ＯＰＰ
大樓，乃於八十四年八月間陳玉緯入境台灣時，向法務部調查局台北市調查處之林姓
組長，檢舉陳玉緯詐欺，惟仍被陳玉緯脫逃出境，益證上訴人亦是被害人。上訴人曾
聲請函詢林姓組長，以查證上訴人有無檢舉陳玉緯，原審未予查證，未盡調查之職責
云云。
惟查：原判決認定上訴人與另案審理之陳玉緯共同意圖為自己不法之所有，於七十七
年三月間由上訴人在台北市○○○路之雅宴餐廳，向李文杰、李賢惠、雷恆甫、陳盈
如等人佯稱其好友陳玉緯係美國銀行股東，得知美國加州洛杉磯維爾夏大道三二五○
號之商業辦公大樓，原市價美金二億元，因原所有權人無法負擔銀行貸款利息，擬以
美金一億元拋售，該地段良好有無限之商機，伊與陳玉緯將出資美金八千五百萬元，
餘款擬邀請投資人入股。此投資計劃透過陳玉緯與美國銀行之關係，可於六個月內取
得產權，並完成銀行貸款手續，屆時得以貸得之款項返還投資人之出資，並待大樓轉
賣時，按出資比例將價金分配予各投資人，短期投資獲利率高，機不可失等語，邀約
李文杰等人投資。為取信於李文杰等人，上訴人並提出該大樓之中、英文版簡介，且
表示願簽發與投資額等值之本票供擔保，李文杰等人不知有詐，先於七十七年五月十
一日與上訴人同往美國在台協會辦理貸款授權事宜，李文杰等人誤信上訴人與陳玉緯
將以渠等名義共同購買上開大樓，因而陷於錯誤，依上訴人之指示分別於七十七年五
月底之前，將投資款電匯至上訴人所指定設於美國加州銀行之帳戶內。其中李文杰匯
出美金三百十五萬元、雷恆甫匯出美金一百萬元、李賢惠匯出美金五十萬元、陳盈如
匯出美金五十萬元。惟上訴人與陳玉緯並未購買該大樓，為掩飾渠等犯行，復基於共
同之犯意，於七十七年十一月間在雅宴餐廳內，推由陳玉緯提示偽造之產權證明書影
本予李文杰等人閱覽，上訴人並在旁附和，聲稱已取得該大樓之產權，足以生損害於
該大樓之所有權人及李文杰等人。嗣上訴人所簽發之本票屆期，上訴人又佯稱該大樓
因消防問題需款裝修、美國黑人暴動、房地產不景氣等語，請李文杰等人暫緩提示，
其後並一再設詞推拖。迄八十四年間，李文杰等人向美國查詢該大樓產權資料，發現
推由陳玉緯提出之證明文件係偽造，始知受騙等情。因而維持第一審依牽連犯論處上
訴人共同行使偽造私文書，足以生損害於他人罪刑，已敘明所憑之證據及認定之理由
。而上訴第三審法院之案件，是否以判決違背法令為上訴理由，應就上訴人之上訴理
由書狀加以審查。至原判決究有無違法，與上訴是否以違法為理由為兩事。如上訴理
由書狀非以判決違法為上訴理由，其上訴第三審之程式即有欠缺，應認上訴為不合法
，依刑事訴訟法第三百九十五條前段予以駁回（本院七十一年臺上字第七七二八號判
例參照）。本件上訴人單純否認有詐欺之犯意，辯稱與陳玉緯無犯意之聯絡，伊亦為
被害人云云，乃單純事實之爭執，並非以原判決違背法令執為指摘。又八十四年間，
被害人等已發現上訴人與陳玉緯共同犯罪，上訴人有無於八十四年八月間檢舉陳玉緯
詐欺，核與本案無影響。上訴意旨，對於原判決論處上訴人行使偽造私文書罪刑，究
竟如何違背法令，並無一語道及，顯與法律規定得為第三審上訴理由之違法情形，不
相適合，其上訴違背法律上之程式，應予駁回。
又裁判上一罪案件之重罪得提起第三審上訴，其輕罪部分雖不得上訴，依審判不可分
原則，第三審法院亦應併予審判，但以重罪部分之上訴合法為前提，如該上訴為不合
法，第三審法院既應從程序上予以駁回，而無從為實體上判決，對於輕罪部分自無從
適用審判不可分原則，併為實體上審判（本院七十六年臺上字第二二○二號判例參照
）。按刑事訴訟法第三百七十六條所列各罪之案件，經第二審判決者，不得上訴於第
三審法院，法有明文。原判決認定上訴人詐欺部分，係成立刑法第三百三十九條第一
項之罪，並與行使偽造私文書罪有方法結果之牽連關係。而詐欺罪核屬刑事訴訟法第
三百七十六條第四款之案件，依上開說明，既經第二審判決，自不得上訴於第三審法
院。本件行使偽造私文書部分之上訴為不合法，應從程序上駁回，已如前述，則對於
裁判上一罪之輕罪，即詐欺部分，自無從併為實體上審判，應併予駁回。
據上論結，應依刑事訴訟法第三百九十五條前段，判決如主文。
中      華      民      國     九十     年      三      月     十五     日
                              最高法院刑事第十一庭
                                  審判長法官  陳  炳  煌
                                        法官  陳  正  庸
                                        法官  楊  商  江
                                        法官  陳  世  雄
                                        法官  吳  信  銘
      右正本證明與原本無異
                                              書  記  官
中      華      民      國     九十     年      三      月     十九     日


司法院資訊處製作；財團法人民間司法改革基金會備份。
